【裁判字號】    92,台上,7411
【裁判日期】    921231
【裁判案由】    違反槍砲彈藥刀械管制條例
【裁判全文】
最高法院刑事判決                              九十二年度台上字第七四一一號
    上  訴  人  甲○○
右上訴人因違反槍砲彈藥刀械管制條例案件，不服台灣高等法院花蓮分院中華民國九
十年七月十日第二審判決（九十年度上訴字第二０號，起訴案號：台灣台東地方法院
檢察署八十九年度偵字第二０七號），提起上訴，本院判決如左：
    主  文
原判決關於未經許可製造可發射子彈具有殺傷力之土造獵槍部分撤銷，發回台灣高等
法院花蓮分院。
其他上訴駁回。
    理  由
一發回部分
本件原判決認定上訴人甲○○係屬原住民，於民國（下同）八十七年十一月間，先向
主管機關聲請許可製造獵槍一把獲准後，在台東市○○路○段三０八之一號住處內，
以其所有之車床、鑽床、快速切割器、砂輪機各一台以及老虎鉗固定座二台等工具，
製造具有殺傷力之土造獵槍一枝及槍枝（含主要組成零件槍機，槍枝管制編號000000
0000）後，竟再未經許可以前揭工具製造另一枝亦具殺傷力之土造獵槍一枝（含主要
組成零件槍機，槍枝管制編號0000000000），並持有之。嗣於八十九年一月七日下午
六時左右，在上揭住址為警查獲，並扣得土造獵槍一枝、製造槍械之工具車床一台、
鑽床一台、快速切割器一台、砂輪機一台、電焊機一台、老虎鉗固定座二台等情，因
而撤銷第一審關於論處上訴人未經許可製造可發射子彈具有殺傷力之土造獵槍部分之
判決，改判論處上訴人未經許可製造可發射子彈具有殺傷力之土造獵槍罪刑，固非無
見。
惟查上訴人於原審曾辯稱：我係因為原申請製造土造獵槍已故障，乃另行製造一支獵
槍，我有向警察報告，但承辦警員告訴我以原來申請核准之獵槍充之，我是將故障之
獵槍原來的槍枝號碼烙印在新製造的獵槍上等語（見原審上訴字卷第六十一頁），上
訴人上開辯解是否實在，攸關上訴人是否有非法製造土造獵槍犯罪故意之認定，原審
未詳予調查上訴人所指之承辦警員為何人，並傳其到庭作證，以釐清事實，遽為論處
上訴人未經許可，製造可發射子彈具有殺傷力之土造獵槍罪責，該部分判決，不無應
於審判期日調查之證據未予調查之違誤，上訴意旨執以指摘，尚非全無理由，應認該
部分原判決有撤銷發回更審之原因。
二駁回部分（即未經許可持有魚槍部分）
按刑事訴訟法第三百七十六條所列各罪之案件，經第二審判決者，不得上訴於第三審
法院，法有明文。本件關於上訴人未經許可持有魚槍部分，原審係依槍砲彈藥刀械管
制條例第九條第三項論處罪刑，核屬刑事訴訟法第三百七十六條第一款之案件。依首
開說明，既經第二審判決，自不得上訴於第三審法院，上訴人竟復提起上訴，顯為法
所不許，應予駁回。又按第一審判決關於論處上訴人持有魚槍罪刑部分，上訴人及檢
察官均未提起第二審上訴，應認該部分判決業經確定；台灣花蓮地方法院檢察署檢察
官係就第一審判決關於未經許可持有魚槍以外之部分提起第二審上訴，此有其上訴書
附卷（原審上訴字卷第五頁）可稽，詎原審疏未詳查及此，竟誤以檢察官就第一審關
於論處上訴人持有魚槍罪刑之判決部分亦為上訴之範圍，而併就該部分為撤銷改判之
判決，該部分原判決似有未受請求事項予以判決之違法，惟此乃應依非常上訴程序救
濟之另一問題，併此明。
據上論結，應依刑事訴訟法第三百九十五條前段、第三百九十七條、第四百零一條，
判決如主文。
中      華      民      國    九十二    年     十二     月    三十一    日
                              最高法院刑事第十二庭
                                  審判長法官  陳  正  庸
                                        法官  賴  忠  星
                                        法官  王  居  財
                                        法官  張  清  埤
                                        法官  林  開  任
      右正本證明與原本無異
                                              書  記  官
中      華      民      國    九十三    年      一      月      七      日
                                                                        Ｂ


司法院資訊處製作；財團法人民間司法改革基金會備份。
